臺灣板橋地方法院刑事判決　　　　　　　　　　　　九十二年度易字第二九三一號
　　公　訴　人　臺灣板橋地方法院檢察署檢察官
　　被　　　告　丁○○
　　　　　　　　乙○○
　　共　　　同
　　選任辯護人　許桂挺律師
右列被告因偽造文書案件，經檢察官提起公訴（九十二年度偵字第一一四五六號），
本院判決如左：
    主  文
丁○○、乙○○均無罪。
    理  由
一、公訴意旨略以：被告丁○○於民國九十二年一月十一日晚上十一時許，駕駛車號
    Ｗ六─二五二○號自用小客車，途經國道三號公號北向四十九公里處，因不慎追
    撞行駛在前由甲○○所駕駛車號Ｆ二─九一九七號自用小客車，肇事後，被告丁○○因自知理虧，乃要求私下解決，同意賠償甲○○之損失，即由高速公路特約
    拖吊車將二車拖往臺北縣三峽鎮○○路四八○巷九號張靖海經營之宏祈汽車保養
    廠修理，被告丁○○並通知其公司同事即被告乙○○到場幫忙處理，詎被告乙○○到場後，被告二人商議由被告乙○○代替被告丁○○出面與甲○○簽立和解書
    ，並基於使公務員登載不實文書之犯意聯絡，於翌日由被告丁○○、乙○○同前
    往國道公路警察局第六警察隊樹林分隊報案，佯稱上開時、地係由被告乙○○駕
    駛車號Ｗ六─二五二○號自用小客車與甲○○駕駛之車號Ｆ二─九一九七號自用
    小客車發生車禍，使該管公務員將上開不實事項登載於受理報案登記簿上，足生
    損害於國道公路警察局對於受理民眾報案登記管理之正確性。因認被告丁○○、
    乙○○所為，係犯刑法第二百十四條使公務員登載不實文書罪嫌。
二、按犯罪事實應依證據認定之，無證據不得推定其犯罪事實。又不能證明被告犯罪
    者，應諭知無罪之判決，刑事訴訟法第一百五十四條第二項、第三百零一條第一
    項分別定有明文。次按刑事訴訟法上所謂認定犯罪事實之證據，係指足以認定被
    告確有犯罪行為之積極證據而言，該項證據自須適合於被告犯罪事實之認定，始
    得採為斷罪資料；如未能發現相當證據，或證據不足以證明，自不能以推測或擬
    制之方法，以為裁判之基礎。又刑法第二百十四條所謂使公務員登載不實事項於
    公文書罪，須一經他人之聲明或申報，公務員即有登載之義務，並依其所為之聲
    明或申報予以登載，而屬不實之事項者，始足構成，若其所為聲明或申報，公務
    員尚須為實質之審查，以判斷其真實與否，始得為一定之記載者，即非本罪所稱
    之使公務員登載不實。最高法院七十三年度臺上字第一七一○號判例可資參照。
三、公訴意旨無非以：被告丁○○係本件車禍之肇事者及與被告乙○○共謀由被告乙○○頂替備案之事實，業據告訴人甲○○之指訴、證人張靖海、證人即高速公路
    特約拖吊車司機柯文福之證述屬實，又被告乙○○出面頂替本件車禍向警方備案
    之事實，亦有內政部警政署國道公路警察局第六警察隊九十二年四月一日公警國
    六交字第○九二○○○二七七二號函可佐，並有肇事照片五幀、和解書乙紙在卷
    可稽。又認為被告二人均已在本院訊問時坦承犯行，雖國道公路警察局函覆稱：
    受理報案登記簿上所載報案人所陳述之案情，仍須經警方實質調查加以確認，然
    依被告乙○○之供述可知，其於在該受理報案登記簿簽名之前，警方即已填載該
    報案登記簿之內容完備，由此可見警方係一經報案人報案，即將報案人所陳述之
    案情登載於其上，以作為事後實質調查肇事責任等情形之資料，對於填載該報案
    簿之前報案人所陳述之事實是否為真實，並無實質審查權，準此被告二人所為應
    成立刑法第二百十四條之罪，因認事證明確，被告二人犯嫌均堪認定，為其論據
    。惟查：
    經本院為被告二人之利益，依職權就填載受理報案登記簿之相關事項函詢內政部
    警政署國道公路警察局，則覆稱：「本局各分隊所掌之受理報案登記簿，依據警
    察機關受理刑事報案單一窗口實施要點五、實施要領（一）實施原則１、『民眾
    報案，不分本轄或他轄刑事案件，均應立即受理，妥適處理，不得拒絕、推諉，
    並登錄於受理報案登記簿以備通報處置、追蹤查考』。故案件經報案人申報案情
    ，受理報案人員即有登載之義務」，「受理報案人員受理後之作業程序仍應依該
    實施要點五、實施要領（二）作業程序１、『本轄案件(1)民眾親自或電話報案或
    逕電『一一○』報案者，應依警察機關受理民眾刑案報案作業要點第五點，填具
    報案三聯單權責規定辦理。』即於受理後詢明報案人身分、簡要案情等事項詳實
    記錄或製作筆錄，立即派遣備勤人員或通報線上警網至現場處理，認定案情後，
    由備勤或實際處理人員填具。故該登記簿上處理經過欄所載報案人所述情節仍需
    經相關勤務人員實質調查後，判斷案情內容是否實在始為登載，並由相關勤務人
    員據以開立報案三聯單」，並有該函附件即內政部警政署八十四年六月十六日（
    八四）警署刑偵字第七三一○號函頒「警察機關受理民眾刑案報案作業要點」、
    八十六年十二月三十一日（八六）警署刑偵字第七三七二號函頒「警察機關受理
    刑事案件報案單一窗口實施要點」暨九十一年五月編印專業警察常用勤（業）務
    執行程序彙編１、受理刑案報案處理作業程序影本各一份在卷可稽。與被告乙○○所稱：系爭受理報案登記簿上處理經過欄所載情節，係由修車廠老闆在車禍現
    場告訴警方，再由員警據以填載，其於系爭受理報案登記簿上簽名時，內容均已
    填寫完畢等情（九十三年四月二十日審判筆錄）互核相符，足認警察機關經報案
    人申報案情，固應立即受理，然該登記簿上處理經過等欄所載報案人所述情節，
    仍需經相關勤務人員實質調查後，判斷案情內容是否實在，始為登載，並非一經
    他人之聲明或申報，警員即有登載之義務，並逕依其所為之聲明或申報予以登載
    ，已可認定。
四、綜上所述，本件被告二人雖均自承犯罪，然無非係對法律構成要件認知出入所致
    ，被告二人之行為固屬極為不當，然受理報案登記簿所載事項，既非一經聲明或
    申報，公務員即有登載之義務，而仍須經公務員就申告情節事實之有無為實質審
    查，始得為一定之記載，被告二人之行為即與刑法第二百十四條之構成要件有間
    ，自不得僅執其等行為具備惡性，即任意跳脫罪刑法定原則，逕以該罪相繩。從
    而，被告二人之行為與刑法第二百十四條之構成要件並不相當，公訴意旨之舉證
    尚屬未足，無從形成有罪之確信，揆諸前揭法條及判例意旨，自應依法為被告等
    無罪之諭知。
據上論斷，應依刑事訴訟法第三百零一條第一項，判決如主文。
本案經檢察官丙○○到庭執行職務。
中　　　華　　　民　　　國　　九十三　　年　　　四　　　月　　 三十 　　日
                                      臺灣板橋地方法院刑事第十五庭
                                          審判長法  官  王  屏  夏
                                                法  官  戴  嘉  清
                                                法  官  王  偉  光
右正本證明與原本無異。
如不服本判決應於送達後十日內向本院提出上訴狀。
                                                書記官  陳  怡 君
中　　　華　　　民　　　國　　九十三　　年　　　五　　　月　  　三 　　日
